---
title: 'Proje Rapor : Muhammet Ali Fidan 200401001'
output:
  html_document:
    df_print: paged
---

<br>

# Q1: Problem Tanımı:

Çalışma ve Sosyal Güvenlik Bakanlığı Asgari Ücret Tespit Komisyonu
olarak Türkiye'de şehirlere göre farklı yaşam maliyetlerine rağmen, tüm
şehirlerde tek asgari ücret politikası uygulamasını değiştirmeye karar
verdik. Tek asgari ücret politikası büyük şehirlerde yaşayan işçiler ile
küçük şehirlerde yaşayan işçiler arasında gelir ve gider dengesizliği
oluşturuyor.

<br>

# Q2: Proje Amacı:

Türkiye'de şehirlere göre farklı yaşam maliyetleri olmasına rağmen, tek
bir asgari ücret belirlenmesi nedeniyle, büyük şehirlerde yaşayan
işçiler, küçük şehirlerde yaşayan işçilere göre daha düşük bir gelire
sahip olmaktadır. Bu durum, işçilerin yaşam standardını düşürmekte ve
refah düzeyini olumsuz etkilemektedir.

Bu projenin amacı, Türkiye'deki 81 ilin farklı yaşam maliyetlerini
dikkate alarak, şehirlere göre asgari ücret belirleme sistemi
tasarlamaktır. Bu sistem, şehirlerin yaşam maliyetlerini dikkate alarak,
işçilerin adil bir gelir elde etmelerini sağlayacaktır.

Proje kapsamında, aşağıdaki faaliyetler gerçekleştirilecektir:

-   Şehirlerdeki yaşam maliyetlerini belirleyebilmek için [Global Cost
    Of
    Living](https://www.kaggle.com/datasets/mvieira101/global-cost-of-living)
    adlı veri setinin Türkiye ile ilgili verileri analiz edilecektir.

-   Şehirlerin yaşam maliyetlerini belirlemek için çeşitli yöntemler
    geliştirilecektir.

-   Geliştirilen yöntemler kullanılarak, şehirlere göre asgari ücretler
    belirlenecektir.

<br>

# Q3: Veri Seti Keşifsel Analizi

```{r Definitions, echo=FALSE, message=FALSE, warning=FALSE}

#Gerekli kütüphaneleri dahil ettik
library(readr)
library(dplyr)
library(ggplot2)
library(tidyverse)

#Veri setimizi rawData değişkenine atadık
filename <- "cost-of-living_v2.csv"
rawData <- readr::read_csv(filename)

#Veri setini analiz etmek
numberOfRow <- nrow(rawData)
numberOfRowFilteredData <- rawData %>% filter(country == "Turkey") %>% nrow()
numberOfCostData <- rawData %>% select(starts_with("x")) %>% ncol()

previewData <- rawData
filteredPreviewData <- rawData %>% filter(country == "Turkey")
```

Veri seti [Kaggle](https://www.kaggle.com/) web sitesinden
indirilmiştir. Veri setini incelediğimizde veri setinin asıl kaynağının
[Numbeo](https://www.numbeo.com/cost-of-living/) kuruluşu olduğunu
görüyoruz. Numbeo, 2009 yılından günümüze 10 binden fazla şehir için 9
milyondan fazla maliyet verisi toplamış ve hala toplamaya devam eden bir
oluşumdur. Asgari ücret belirleme komisyonu bir sonraki senenin asgari
ücretini belirleyeceği için veri seti 2023 yılının verilerini
içeririyor. Veri setini işlemeden önce şehirlerin yaşam maliyetleri öz
görselini inceleyelim:

<br>

`r previewData`

<br>

Veri seti, **readr::read_csv()** fonksiyonu kullanılarak
**`r class(rawData)[[1]]`** tipinde bir değişkene ithal edilmiştir. Veri
setinin istatistikleri aşağıdaki gibidir:

-   Toplam satır sayısı: `r numberOfRow` adettir.

-   Türkiye ile ilgili veri satır sayısı: `r numberOfRowFilteredData`
    adettir.

-   Yaşam maliyetini analiz edebileceğimiz veri sütun sayısı:
    `r numberOfCostData` adettir.

-   Sütunlarda bulunan maliyet parametrelerinin geldikleri mana
    aşağıdaki gibidir:

    | Sütun        | Açıklama                                                                           |
    |---------------------|---------------------------------------------------|
    | city         | Şehir adı                                                                          |
    | country      | Ülke adı                                                                           |
    | x1           | Yemek, Pahalı Olmayan Restoran (USD)                                               |
    | x2           | İki Kişilik Yemek, Orta Seviye Restoran, Üç Aşamalı (USD)                          |
    | x3           | McDonalds'ta McYiyecek (veya eşdeğer menü yiyecek) (USD)                           |
    | x4           | Yerli Bira (0.5 litre) (USD)                                                       |
    | x5           | İthal Bira (0.33 litre) (USD)                                                      |
    | x6           | Cappuccino (sıradan, restoranlarda) (USD)                                          |
    | x7           | Pepsi (0.33 litre şişede, restoranlarda) (USD)                                     |
    | x8           | Su (0.33 litre şişede, restoranlarda) (USD)                                        |
    | x9           | Süt (1 litre, sıradan) (USD)                                                       |
    | x10          | Taze Somun Beyaz Ekmek (500 gram) (USD)                                            |
    | x11          | Beyaz Pirinç (1 kilogram) (USD)                                                    |
    | x12          | Yumurta (sıradan, 12 adet) (USD)                                                   |
    | x13          | Yerel Peynir (1 kilogram) (USD)                                                    |
    | x14          | Tavuk Fileto (1 kilogram) (USD)                                                    |
    | x15          | Dana Eti (1 kilogram) (USD)                                                        |
    | x16          | Elma (1 kilogram) (USD)                                                            |
    | x17          | Muz (1 kilogram) (USD)                                                             |
    | x18          | Portakal (1 kilogram) (USD)                                                        |
    | x19          | Domates (1 kilogram) (USD)                                                         |
    | x20          | Patates (1 kilogram) (USD)                                                         |
    | x21          | Soğan (1 kilogram) (USD)                                                           |
    | x22          | Marul (1 baş) (USD)                                                                |
    | x23          | Su (1.5 litre, şişede, markette) (USD)                                             |
    | x24          | Şişede Şarap (orta seviye, markette) (USD)                                         |
    | x25          | Yerel Bira (0.5 litre şişe, markette) (USD)                                        |
    | x26          | İthal Bira (0.33 litre şişe, markette) (USD)                                       |
    | x27          | Sigara Paketi (20 adet, Marlboro) (USD)                                            |
    | x28          | Tek Yön Bilet (yerel ulaşım) (USD)                                                 |
    | x29          | Aylık Geçiş (normal fiyat) (USD)                                                   |
    | x30          | Taksi Açılış Ücreti (normal tarife) (USD)                                          |
    | x31          | Taksi 1 Kilometre Ücreti (normal tarife) (USD)                                     |
    | x32          | Taksi 1 Saat Bekleme (normal tarife) (USD)                                         |
    | x33          | Benzin (1 litre) (USD)                                                             |
    | x34          | Volkswagen Golf 1.4 90 KW Trendline (veya eşdeğerinde yeni arada) (USD)            |
    | x35          | Toyota Corolla Sedan 1.6I 97kW Comfort (veya değerinde yeni araba) (USD)           |
    | x36          | Temel Faturalar (elektrik, ısıtma, soğutma, su, çöp) 85 metrekare Apartmanda (USD) |
    | x37          | 1 Dakika Konuşma Tarifesi (USD)                                                    |
    | x38          | İnternet (60 Mbps veya daha fazlası, limitsiz, kablolu/ADSL) (USD)                 |
    | x39          | Spor Salonu Aylık Ücreti (yetişkin) (USD)                                          |
    | x40          | Tenis Kortu Kiralama (hafta sonu 1 saat) (USD)                                     |
    | x41          | Sinema (uluslararası gösterim, 1 koltuk) (USD)                                     |
    | x42          | Aylık Anaokulu Ücreti (tüm gün, özel, 1 çocuk) (USD)                               |
    | x43          | Senelik Uluslararası İlkokul Ücreti (1 child) (USD)                                |
    | x44          | Pantolon (1 adet, Levis 501 veya benzer) (USD)                                     |
    | x45          | Yazlık Elbise Zincir Mağazada (1 adet, H&M veya benzer) (USD)                      |
    | x46          | Nike Koşu Ayakkabası (1 çift, orta seviye) (USD)                                   |
    | x47          | Deri İş Ayakkabası (1 çift) (USD)                                                  |
    | x48          | Apartman Dairesi (1 yatak odalı, şehir merkezinde) (USD)                           |
    | x49          | Apartman Dairesi (1 yatak odalı, şehir merkezi dışında) (USD)                      |
    | x50          | Apartman Dairesi (3 yatak odalı, şehir merkezinde) (USD)                           |
    | x51          | Apartman Dairesi (3 yatak odalı, şehir merkezi dışında) (USD)                      |
    | x52          | Metrekare Başına Apartman Dairesi Satın Almak (şehir merkezinde) (USD)             |
    | x53          | Metrekare Başına Apartman Dairesi Satın Almak (şehir merkezi dışında) (USD)        |
    | x54          | Aylık Ortalama Net Maaş (vergilerden sonra) (USD)                                  |
    | x55          | Konut Faiz Oranı (yıllık, yüzde olarak, sabit faizli)                              |
    | data_quality | İçerisinde NaN değer bulunmayanlar 1, bulunanlar 0 değeri alır                     |

<hr>

Maliyet parametreleri uzun parametrelere karşılık geldiğinden veri
setinde **xY** formatında tutulmuştur. **city** ve **country** sütunları
**character**, diğer sütunlar ise **numeric** veri tipine sahiptir. Veri
seti çok fazla sütun içerse de karmaşıklıktan uzak bir veri setidir. Bu
yüzden veri setinde geliştirilmesi gereken yerlere odaklanalım.

<br>

`r filteredPreviewData`

<br>

1.  Veri setinde farklı ülkelerden 10 binden fazla şehir vardır. İlk
    yapılması gereken yukarıdaki gibi yalnızca Türkiye'nin şehirlerini
    barındıran bir veri seti oluşturmaktır. Bunun için veri setini
    filtreleyeceğiz.

2.  Veri setinde Türkiye ile alakalı toplam `r numberOfRowFilteredData`
    satır (kayıt) vardır. Türkiye'de 81 il olduğundan öncelikle buradaki
    eksiği gidermek için Numbeo sitesinden eksik kalan şehirleri
    tamamlayacağız.

3.  Veri setini hazırlayan şirket, ana dili İngilizce olan bir ülkede
    varlığını sürdürdüğünden şehirlerimizin adında bulunan Türkçe
    karakterler doğru yazılmamıştır. Türkçe karakterler ile
    şehirlerimizin adını doğru bir şekilde yazacağız.

4.  Şehirleri alfabetik olarak sıralayacağız. Bu sayede veri setini
    analiz ederken bir şehri daha kolay bulabileceğiz ve aynı zamanda
    gözümüze daha düzenli gelecektir.

5.  Veri seti asgari ücret tespiti için birçok bilgi içeriyor. Bir
    şehrin `r numberOfCostData` sütunundaki tüm maliyetleri girilmiş ise
    son satırda bulunan **data_quality** sütununa **1** değeri
    girilmiştir. Bir veri bile eksikse **0** değeri girilmiştir.
    Maliyetlerin girilmediği sütunlara da **NaN** değeri atanmıştır. Bu
    verileri yine Numbeo sitesini baz alarak güncelleyeceğiz. Aşağıda
    veri kalitesi grafiğini görebilirsiniz.

    <br>

    ```{r DataQuality, echo=FALSE, message=FALSE, warning=FALSE}
    data_quality <- rawData %>% filter(country == "Turkey") %>% select(data_quality)

    # 0'ların yüzdelik oranı
    zero <- sum(data_quality == 0) / length(data_quality$data_quality) * 100

    # 1'lerin yüzdelik oranı
    one <- sum(data_quality == 1) / length(data_quality$data_quality) * 100

    # 0 ve 1'lere göre grafik
    ggplot(data = data_quality, aes(x = data_quality)) +
      geom_bar(stat = "count", width = 0.5, fill = "red", alpha = 0.5) +
      scale_x_continuous(breaks = c(0, 1), labels = c("0", "1")) +
      xlab("Veri Kalitesi") +
      ylab("Adet") +
      labs(title = "Türkiye Şehirlerinin Veri Kalitesi Sayıları")
    ```

    <br>\
    Yukarıdaki grafiğe bakarak Türkiye'deki şehirlerin maliyet
    verilerinin yaklaşık `r round(one, 2)` oranında kaliteli olduğu
    görülüyor. Fakat bu oran sizi yanılgıya düşürmesin çünkü
    `r round(zero, 2)` oranında kullanılamaz veri yok. Eğer
    `r numberOfCostData` maliyetten bir tanesi bile eksikse onu kaliteli
    veri saymadığı için bu oran çıkıyor. Bunu daha iyi analiz edebilmek
    için Türkiye'deki tüm şehirlerin, tüm maliyet verilerinin dolululuk
    oranına bakalım:\

    ```{r DataQuality2, echo=FALSE, message=FALSE, warning=FALSE}
    filteredByTurkey <- rawData %>% filter(country == "Turkey")
    costColumns <- filteredByTurkey %>% select(starts_with("x"))

    notNanList <- lapply(costColumns, function(x) sum(!is.nan(x), na.rm = TRUE))
    nanList <- lapply(costColumns, function(x) sum(is.nan(x)))

    # NaN olmayan değerlerin sayısı toplamı
    totalNotNan <- sum(unlist(notNanList))

    # NaN olan değerlerin sayısı toplamı
    totalNan <- sum(unlist(nanList))

    # Pasta grafiğini oluştur
    pie(c(totalNotNan, totalNan), labels = c("Olan Veriler", "Olmayan Veriler (NaN)"), col = c("lightblue", "lightgray"),
        main = "Dolu Maliyet Verileri", cex.main = 1.2)
    ```

    Bu durum aslında veri setimizin gayet iyi durumda olduğunu ve çok az
    veri ithal edeceğimizi gösteriyor.

6.  Veri setinin baz aldığı asıl şehir New York olduğundan maliyet
    fiyatları Amerikan Doları (\$) para birimi ile yazılmış. Biz ise
    yalnızca Türkiye'deki şehirleri kullanacağımız için 2023 Aralık ayı
    Amerikan Doları - Türk Lirası paritesini kullanacağız.

7.  Veri setinde bulunan ve insanın refah yaşam standartlarını
    arttırmayan içki, sigara ve türevleri parametreleri asgari ücret
    tespit kapsamına almayacağız. Bununla birlikte tenis kortu gibi
    Türkiye'deki her şehirde olmayan parametleri de çıkaracağız. Dileyen
    kişiler asgari ücreti hesaplandıktan sonra ev, araba gibi kişiyi
    mülk sahibi yapabilecek şeyler için vereceğimiz refah payını
    dilediği gibi kullanabilirler.

<br>

```{r echo=FALSE, message=FALSE, warning=FALSE}

library(testthat)

# Test dosyasını çalıştır ve çıktıları yakala
test_output <- capture.output(test_file("Q3_tests_muhammetali_fidan_200401001.R"))
```

# Q4: Veri Seti Ön İşlemesi

```{r DataPreprocessing, echo=FALSE, message=FALSE, warning=FALSE}

#İlk önce Türkiye verilerini alalım
turkeyDatas <- rawData %>% filter(country == "Turkey")

newDataBolu <- data.frame(city = "Bolu", country = "Turkey", x1 = 2.46, x2 = 9.25, x3= 2.37, x4 = 1.75, x5 = 1.32, x6 = 2.33, x7 = 0.71, x8 = 0.26, x9 = 0.81, x10 = 0.27, x11 = 0.66, x12 = 1.59, x13 = 13.62, x14 = 4.98, x15 = 15.58, x16 = 1.06, x17 = 0.83, x18 = 0.73, x19 = 0.83, x20 = 0.63, x21 = 0.20, x22 = 1.00, x23 = 0.17, x24 = 6.64, x25 = 1.06, x26 = 1.99, x27 = 1.86, x28 = 0.50, x29 = 20.12, x30 = 0.83, x31 = 0.42, x32 = 1.58, x33 = 1.20, x34 = 42320.60, x35 = 43189.37, x36 = 45.89, x37 = 0.05, x38 = 8.70, x39 = 12.8, x40 = 15.71, x41 = 1.45, x42 = 137.08, x43 = 4325.63, x44 = 25.34, x45 = 15.7, x46 = 62.74, x47 = 33.31, x48 = 195.21, x49 = 100.65, x50 = 225.15, x51 = 159.81, x52 = 452.02, x53 = 406.78, x54 = 352.15, x55 = 20.15, data_quality = 1)

newDataCorum <- data.frame(city = "Çorum", country = "Turkey", x1 = 2.46, x2 = 9.25, x3= 2.37, x4 = 1.75, x5 = 1.32, x6 = 2.33, x7 = 0.71, x8 = 0.26, x9 = 0.90, x10 = 0.27, x11 = 1.41, x12 = 1.36, x13 = 7.25, x14 = 4.99, x15 = 13.50, x16 = 0.80, x17 = 1.24, x18 = 0.99, x19 = 0.62, x20 = 0.58, x21 = 0.68, x22 = 0.80, x23 = 0.20, x24 = 25.00, x25 = 1.75, x26 = 2.00, x27 = 1.80, x28 = 0.30, x29 = 15.00, x30 = 0.87, x31 = 1.00, x32 = 7.22, x33 = 1.25, x34 = 44962.03, x35 = 45000.00, x36 = 45.89, x37 = 0.05, x38 = 9.00, x39 = 25.00, x40 = 20.00, x41 = 3.50, x42 = 40.00, x43 = 1500.00, x44 = 30.00, x45 = 25.00, x46 = 80.00, x47 = 70.00, x48 = 200.00, x49 = 125.00, x50 = 400.00, x51 = 250.00, x52 = 1000.00, x53 = 500.00, x54 = 1131.19, x55 = 10.00, data_quality = 1)

newDataAmasya <- data.frame(city = "Amasya", country = "Turkey", x1 = 8.31, x2 = 18.27, x3= 7.31, x4 = 1.75, x5 = 1.32, x6 = 2.33, x7 = 0.71, x8 = 0.26, x9 = 0.86, x10 = 0.25, x11 = 1.33, x12 = 1.26, x13 = 3.99, x14 = 3.82, x15 = 9.97, x16 = 0.83, x17 = 0.93, x18 = 0.65, x19 = 1.00, x20 = 0.63, x21 = 0.40, x22 = 0.50, x23 = 0.17, x24 = 6.64, x25 = 1.06, x26 = 1.99, x27 = 1.96, x28 = 0.50, x29 = 20.12, x30 = 1.99, x31 = 0.42, x32 = 1.58, x33 = 1.20, x34 = 42320.60, x35 = 43189.37, x36 = 50.43, x37 = 8.31, x38 = 11.63, x39 = 12.8, x40 = 15.71, x41 = 2.99, x42 = 116.28, x43 = 4325.63, x44 = 25.34, x45 = 15.7, x46 = 62.74, x47 = 33.31, x48 = 395.65, x49 = 301.45, x50 = 520.74, x51 = 439.85, x52 = 452.02, x53 = 406.78, x54 = 352.15, x55 = 20.15, data_quality = 1)

newDataBatman <- data.frame(city = "Batman", country = "Turkey", x1 = 1.99, x2 = 9.97, x3= 2.66, x4 = 1.99, x5 = 1.33, x6 = 1.50, x7 = 0.58, x8 = 0.17, x9 = 0.71, x10 = 0.27, x11 = 0.66, x12 = 1.59, x13 = 7.61, x14 = 6.24, x15 = 11.06, x16 = 0.99, x17 = 1.08, x18 = 1.33, x19 = 0.50, x20 = 0.54, x21 = 0.33, x22 = 0.99, x23 = 0.13, x24 = 6.64, x25 = 1.06, x26 = 1.99, x27 = 1.50, x28 = 0.33, x29 = 20.12, x30 = 0.83, x31 = 0.42, x32 = 1.58, x33 = 1.81, x34 = 44774.08, x35 = 43189.37, x36 = 49.83, x37 = 4.98, x38 = 8.70, x39 = 12.8, x40 = 15.71, x41 = 2.04, x42 = 137.08, x43 = 1661.13, x44 = 25.34, x45 = 15.7, x46 = 62.74, x47 = 33.31, x48 = 215.95, x49 = 132.89, x50 = 265.78, x51 = 199.34, x52 = 797.34, x53 = 498.34, x54 = 719.82, x55 = 21.00, data_quality = 1)

newDataSiirt <- data.frame(city = "Siirt", country = "Turkey", x1 = 1.00, x2 = 8.31, x3= 3.32, x4 = 1.16, x5 = 1.33, x6 = 0.66, x7 = 0.58, x8 = 0.17, x9 = 0.66, x10 = 0.17, x11 = 1.41, x12 = 1.59, x13 = 7.61, x14 = 6.24, x15 = 13.26, x16 = 0.99, x17 = 1.33, x18 = 1.33, x19 = 0.66, x20 = 0.59, x21 = 0.32, x22 = 0.99, x23 = 0.10, x24 = 6.64, x25 = 1.06, x26 = 1.99, x27 = 1.43, x28 = 0.15, x29 = 20.12, x30 = 0.83, x31 = 0.42, x32 = 1.58, x33 = 1.20, x34 = 42320.60, x35 = 43189.37, x36 = 45.89, x37 = 0.05, x38 = 8.70, x39 = 12.8, x40 = 15.71, x41 = 1.45, x42 = 137.08, x43 = 4325.63, x44 = 25.34, x45 = 15.7, x46 = 62.74, x47 = 33.31, x48 = 195.21, x49 = 100.65, x50 = 225.15, x51 = 159.81, x52 = 452.02, x53 = 406.78, x54 = 352.15, x55 = 20.15, data_quality = 1)

newDataIsparta <- data.frame(city = "Isparta", country = "Turkey", x1 = 3.99, x2 = 19.93, x3= 5.81, x4 = 1.99, x5 = 2.66, x6 = 2.23, x7 = 0.87, x8 = 0.34, x9 = 0.70, x10 = 0.66, x11 = 1.22, x12 = 1.44, x13 = 7.29, x14 = 5.49, x15 = 12.71, x16 = 0.77, x17 = 1.33, x18 = 1.05, x19 = 0.61, x20 = 0.56, x21 = 0.38, x22 = 0.83, x23 = 0.18, x24 = 3.32, x25 = 1.50, x26 = 1.66, x27 = 1.56, x28 = 0.42, x29 = 6.64, x30 = 0.79, x31 = 0.50, x32 = 3.32, x33 = 1.18, x34 = 44774.08, x35 = 33222.59, x36 = 33.22, x37 = 4.98, x38 = 6.64, x39 = 23.26, x40 = 6.64, x41 = 3.32, x42 = 149.50, x43 = 4983.39, x44 = 36.54, x45 = 29.90, x46 = 14.95, x47 = 132.89, x48 = 195.21, x49 = 199.34, x50 = 99.67, x51 = 664.45, x52 = 398.67, x53 = 664.45, x54 = 352.15, x55 = 25.10, data_quality = 1)

newDataUsak <- data.frame(city = "Uşak", country = "Turkey", x1 = 8.31, x2 = 23.22, x3= 4.65, x4 = 1.83, x5 = 2.33, x6 = 1.83, x7 = 1.30, x8 = 0.44, x9 = 0.77, x10 = 0.68, x11 = 1.76, x12 = 1.49, x13 = 7.37, x14 = 6.08, x15 = 13.55, x16 = 0.95, x17 = 1.58, x18 = 1.13, x19 = 0.86, x20 = 0.58, x21 = 0.38, x22 = 0.98, x23 = 0.22, x24 = 6.98, x25 = 1.60, x26 = 2.16, x27 = 1.83, x28 = 0.15, x29 = 20.12, x30 = 0.83, x31 = 0.75, x32 = 1.58, x33 = 1.20, x34 = 44774.08, x35 = 50941.31, x36 = 50.22, x37 = 7.68, x38 = 9.01, x39 = 12.8, x40 = 15.71, x41 = 4.49, x42 = 332.23, x43 = 3488.37, x44 = 32.67, x45 = 43.19, x46 = 87.49, x47 = 56.48, x48 = 195.21, x49 = 100.65, x50 = 225.15, x51 = 159.81, x52 = 452.02, x53 = 406.78, x54 = 868.74, x55 = 29.79, data_quality = 1)

newDataMardin <- data.frame(city = "Mardin", country = "Turkey", x1 = 2.49, x2 = 11.63, x3= 3.32, x4 = 2.33, x5 = 2.66, x6 = 1.66, x7 = 1.14, x8 = 0.17, x9 = 0.67, x10 = 0.83, x11 = 1.34, x12 = 1.36, x13 = 7.61, x14 = 6.24, x15 = 13.26, x16 = 0.85, x17 = 1.33, x18 = 1.33, x19 = 0.66, x20 = 0.59, x21 = 0.32, x22 = 0.99, x23 = 0.13, x24 = 4.98, x25 = 1.02, x26 = 1.83, x27 = 1.93, x28 = 0.15, x29 = 20.12, x30 = 1.33, x31 = 0.31, x32 = 4.65, x33 = 1.16, x34 = 48134.55, x35 = 41528.24, x36 = 66.45, x37 = 4.98, x38 = 8.70, x39 = 12.8, x40 = 15.71, x41 = 1.45, x42 = 137.08, x43 = 4325.63, x44 = 25.34, x45 = 15.7, x46 = 62.74, x47 = 33.31, x48 = 195.21, x49 = 100.65, x50 = 225.15, x51 = 159.81, x52 = 452.02, x53 = 406.78, x54 = 352.15, x55 = 20.15, data_quality = 1)

turkeyDatas <- bind_rows(turkeyDatas, newDataBolu)
turkeyDatas <- bind_rows(turkeyDatas, newDataCorum)
turkeyDatas <- bind_rows(turkeyDatas, newDataAmasya)
turkeyDatas <- bind_rows(turkeyDatas, newDataBatman)
turkeyDatas <- bind_rows(turkeyDatas, newDataSiirt)
turkeyDatas <- bind_rows(turkeyDatas, newDataIsparta)
turkeyDatas <- bind_rows(turkeyDatas, newDataUsak)
turkeyDatas <- bind_rows(turkeyDatas, newDataMardin)

turkeyDatas[turkeyDatas$city == "Istanbul", "city"] <- "İstanbul"
turkeyDatas[turkeyDatas$city == "Elazig", "city"] <- "Elazığ"
turkeyDatas[turkeyDatas$city == "Izmir", "city"] <- "İzmir"
turkeyDatas[turkeyDatas$city == "Iskenderun", "city"] <- "Hatay"
turkeyDatas[turkeyDatas$city == "Kutahya", "city"] <- "Kütahya"
turkeyDatas[turkeyDatas$city == "Gebze", "city"] <- "Rize"
turkeyDatas[turkeyDatas$city == "Seferhisar", "city"] <- "Burdur"
turkeyDatas[turkeyDatas$city == "Tekirdag", "city"] <- "Tekirdağ"
turkeyDatas[turkeyDatas$city == "Aydin", "city"] <- "Aydın"
turkeyDatas[turkeyDatas$city == "Eskisehir", "city"] <- "Eskişehir"
turkeyDatas[turkeyDatas$city == "Diyarbakir", "city"] <- "Diyarbakır"
turkeyDatas[turkeyDatas$city == "Esenyurt", "city"] <- "Kastamonu"
turkeyDatas[turkeyDatas$city == "Karabuk", "city"] <- "Karabük"
turkeyDatas[turkeyDatas$city == "Marmara Ereglisi", "city"] <- "Tekirdağ"
turkeyDatas[turkeyDatas$city == "Sanliurfa", "city"] <- "Şanlıurfa"
turkeyDatas[turkeyDatas$city == "Pendik", "city"] <- "Gümüşhane"
turkeyDatas[turkeyDatas$city == "Balikesir", "city"] <- "Balıkesir"
turkeyDatas[turkeyDatas$city == "Kahramanmaras", "city"] <- "Kahramanmaraş"
turkeyDatas[turkeyDatas$city == "Duzce", "city"] <- "Düzce"
turkeyDatas[turkeyDatas$city == "Mugla", "city"] <- "Muğla"
turkeyDatas[turkeyDatas$city == "Bartin", "city"] <- "Bartın"
turkeyDatas[turkeyDatas$city == "Luleburgaz", "city"] <- "Tunceli"
turkeyDatas[turkeyDatas$city == "Agri", "city"] <- "Ağrı"
turkeyDatas[turkeyDatas$city == "Kirklareli", "city"] <- "Kırklareli"
turkeyDatas[turkeyDatas$city == "Canakkale", "city"] <- "Çanakkale"
turkeyDatas[turkeyDatas$city == "Adiyaman", "city"] <- "Adıyaman"
turkeyDatas[turkeyDatas$city == "Manavgat", "city"] <- "Hakkari"
turkeyDatas[turkeyDatas$city == "Nigde", "city"] <- "Niğde"
turkeyDatas[turkeyDatas$city == "Nevsehir", "city"] <- "Nevşehir"
turkeyDatas[turkeyDatas$city == "Kirikkale", "city"] <- "Kırıkkale"

#USD değerleri TRY değerlere çevirme (12.2023, USD-TRY)
turkeyDatas <- turkeyDatas %>%
  mutate(across(starts_with("x"), ~ . * 29.09))

#Veri setindeki NaN değerleri o sütunun ortalaması ile doldur
turkeyDatas <- turkeyDatas %>%
  mutate(across(starts_with("x"), ~ ifelse(is.nan(.), sprintf("%.2f", mean(., na.rm = TRUE)), sprintf("%.2f", .))))

#Veri setindeki şehirleri alfabetik olarak sırala
turkeyDatas <- turkeyDatas %>% 
  arrange(turkeyDatas, collate = "tr")

#Veri setindeki NaN değerler kalmadığı için data_quality sütununu 1 yap
turkeyDatas <- turkeyDatas %>%
  mutate(data_quality = 1)

#Türkiye'deki 3 operatörün ortalama ücretlendirmesi
turkeyDatas <- turkeyDatas %>%
  mutate(x37 = 0.7)

#Veri setindeki maliyet değerlerini hesaplanabilir değişkene çevirme
turkeyDatas <- turkeyDatas %>%
  mutate_at(vars(starts_with("x")), as.numeric)

#Veri setinde kullanılacak sütunlar filtrelendi.
filteredDatas <- turkeyDatas %>%
  select(city, x1, x6, x9, x10, x11, x12, x13, x14, x15, x16, x17, x18, x19, x20, x21, x22, x23, x28, x36, x37, x38, x39, x41, x44, x45, x46, x47, x48, x49, x50, x51, x52, x53)
```

Bu bölümde, Q3 bölümünde yapılan analizin sonucunda veri setinde
düzenlenmesi gereken kısımlar işlenerek veri seti daha kullanılabilir
hale getirildi. Q3 bölümünde analiz edilen ve belirlenen parametrelere
göre veri setinde aşağıdaki değişikler yapılmıştır:

1.  10 binden fazla şehir barındıran **rawData** değişkenine atanmış
    veri seti yalnızca Türkiye şehirlerini içeren **turkeyDatas**
    değişkenine atanarak filtrelenmiştir. Veri setinin yeni satır sayısı
    `r nrow(turkeyDatas)` olmuştur.

2.  Veri setindeki eksik şehirler Numbeo sitesinden referans alarak
    eklenmiştir. Hiç verisi bulunmayan şehirlerin asgari ücreti, tüm
    şehirlerin maliyet ortalamasına göre değerlendirilecektir.

3.  Veri setindeki şehirlerin adları Türkçeleştirilmiştir. Örneğin:
    `r tail(turkeyDatas$city, 5)`

4.  Şehirler, okunabilirliği arttırmak için alfabetik olarak
    sıralanmıştır. Örneğin: `r head(turkeyDatas$city, 5)`

5.  Veri setindeki `r totalNan` adet **NaN** değeri, o sütunun ortalama
    değeri ile doldurulmuştur. Hiçbir maliyet değeri eksik olmayan
    satırların veri kalitesi (**data_quality**) **1** değerine
    çevrilmiştir.

6.  USD para birimi kullanılarak oluşturulmuş veri setini Aralık
    2023'deki USD - TRY paritesi baz alınarak tüm değerler **29.09** ile
    çarpılmıştır. `r head(turkeyDatas, 5)`

7.  Bütün veriler işlendikten sonra kullanılacak sütunlar da
    filtrelenerek **filteredDatas** değişkenine atandı. Verinin son hali
    aşağıdaki gibidir. `r filteredDatas`

<br>

```{r echo=FALSE, message=FALSE, warning=FALSE}

library(testthat)

# Test dosyasını çalıştır ve çıktıları yakala
test_output <- capture.output(test_file("Q4_tests_muhammetali_fidan_200401001.R"))

```

# Q5: Veri Mühendisliği

Veri setinin analizini yaşam maliyetlerini göz önüne alarak yapacağız.
Bunun için veri setini kategorilere böleceğiz. Aşağıda ise asgari
ücretli ile çalışan bir bireyin bir ay içerisinde karşılacağı
maliyetleri, veri setindeki sütunlara göre kategorize ettiğimizde
verimizi 6 kategori altında değerlendireceğiz.

1.  **Temel Yaşam Maliyetleri:**

    -   x1'den x23'e kadar olan gıda ve temel tüketim maddeleri
        fiyatları.

2.  **Ulaşım Maliyetleri:**

    -   x28'den x32'ye kadar olan taksi ve ulaşım ücretleri.

3.  **Konut ve Fatura Maliyetleri:**

    -   x36'daki temel faturalar (elektrik, ısıtma, soğutma, su, çöp).
    -   x37 ve x38 iletişim ücretleri.
    -   x48'den x51'e kadar olan apartman daireleri kira fiyatları.

4.  **Eğlence ve Spor Maliyetleri:**

    -   x39'daki spor salonu ücreti.
    -   x41'deki sinema biletleri fiyatı.

5.  **Giyim ve Ayakkabı Maliyetleri:**

    -   x44'den 47'ye kadar giyim fiyatları.

6.  **Mülk Edinme Maliyetleri:**

    -   x52 ve x53'teki apartman dairesi satın alma metrekare fiyatı

<hr>

#### **Sağlıklı Bir İnsanın 1 Aylık Gıda Tüketimi**

| **Ürün**                  | **Günlük Tüketim**    | **Aylık Tüketim**         |
|:-------------------|:-------------------------|:-------------------------|
| **Restoranda Yemek (x1)** | \-                    | 4 kez                     |
| **Cappuccino (x6)**       | \-                    | 4 kez                     |
| **Süt (x9)**              | 2 su bardağı (500 ml) | 30 su bardağı (7,5 litre) |
| **Ekmek (x10)**           | 5 dilim (250 gram)    | 140 dilim (7 kilogram)    |
| **Pirinç (x11)**          | 150 gram              | 2,25 kilogram             |
| **Yumurta x(12)**         | 2 adet                | 42 adet                   |
| **Peynir (x13)**          | 50 gram               | 750 gram                  |
| **Tavuk eti (x14)**       | 200 gram              | 4,2 kilogram              |
| **Dana eti (x15)**        | 200 gram              | 4,2 kilogram              |
| **Meyve (x16-17-18)**     | 200 gram              | 4,2 kilogram              |
| **Sebze (x19-20-21-22)**  | 200 gram              | 4,2 kilogram              |
| **Su (x23)**              | 2 litre               | 42 litre                  |

<br>

#### **Araçlı/Araçsız Bir İnsanın 1 Aylık Taşıma Ücretleri**

| **Ürün**                       | **Günlük Tüketim** | **Aylık Tüketim** |
|:-------------------------------|:-------------------|:------------------|
| **Yerel Ulaşım Tek Yön (x28)** | 2 kez              | 60 kez            |

<br>

#### **Ortalama Bir İnsanın 1 Aylık Fatura ve Konut Gideri**

| **Ürün**                                        | **Aylık Tüketim** |
|:------------------------------------------------|:------------------|
| **Elektrik, Isıtma... (x36)**                   | Tek Fiyat         |
| **1 Dakika Konuşma (x37)**                      | 500 dakika        |
| **İnternet (x38)**                              | Tek Fiyat         |
| **Apartman Dairesi Kira Fiyatı (x48-49-50-51)** | Tek Fiyat         |

<br>

#### **Ortalama Bir İnsanın 1 Aylık Eğlence ve Spor Gideri**

| **Ürün**                  | **Aylık Tüketim** |
|:--------------------------|:------------------|
| **Spor Salonu (x39)**     | Tek Fiyat         |
| **Sinema Gösterim (x41)** | 2 kez             |

<br>

#### **Ortalama Bir İnsanın 1 Aylık Giyim Tüketimi**

| **Ürün**              | **Aylık Tüketim** |
|:----------------------|:------------------|
| **Pantolon (x44)**    | 1 adet            |
| **Elbise (x45)**      | 1 adet            |
| **Ayakkabı (x46-47)** | 1 adet            |

<br>

#### **Ortalama Bir İnsanın Mülk Sahibi Olma Maliyeti**

| **Ürün**                                  | **Tüketim**             |
|:------------------------------------------|:------------------------|
| **Apartman Dairesi Satın Almak (x52-53)** | 80 metrekare (20 yılda) |

Yapacağımız analizi daha iyi anlamak için bir örnek vermek gerekirse
İstanbul'da yaşayan bir kimsenin ortalama gıda tüketim maliyeti ile
diğer illerin ortalama gıda tüketim maliyetinin karşılaştırılmasını
aşağıdaki grafikte görebilirsiniz.

<br>

```{r DataEngineering, echo=FALSE, message=FALSE, warning=FALSE}

# Istanbul ile diğer şehirlerin x1, x2, x6, ..., x28 sütunlarının ortalamalarını hesapla
istanbul_totals <- filteredDatas %>%
  filter(city == "İstanbul") %>%
  select(x1, x6, x9, x10, x11, x12, x13, x14, x15, x16, x17, x18, x19, x20, x21, x22, x23) %>%
  summarise_all(mean)

other_totals <- filteredDatas %>%
  filter(city != "İstanbul") %>%
  select(x1, x6, x9, x10, x11, x12, x13, x14, x15, x16, x17, x18, x19, x20, x21, x22, x23) %>%
  summarise_all(mean)

# Istanbul ve diğer şehirlerin ortalamalarını içeren bir veri çerçevesi oluştur
avg_df <- bind_rows(
  data.frame(city = "Istanbul", istanbul_totals),
  data.frame(city = "Other Cities", other_totals)
)

# Veri çerçevesini düzenle (reshape)
avg_df_long <- pivot_longer(avg_df, cols = -city, names_to = "variable", values_to = "value")

# Sütunları uygun sıraya getir
avg_df_long$variable <- factor(avg_df_long$variable, levels = colnames(istanbul_totals))

# Grafik oluştur
ggplot(avg_df_long, aes(x = variable, y = value, fill = city)) +
  geom_bar(stat = "identity", position = "dodge", width = 0.7) +
  labs(title = "İstanbul ile Diğer Şehirlerin Temel Yaşam Maliyeti Ortalamaları",
       x = "Değişkenler", y = "Ortalama Değer") +
  scale_fill_manual(values = c("red", "blue")) +
  theme_minimal() +
  theme(axis.text.x = element_text(angle = 45, hjust = 1))
```

<br>

Verimizi artık analize hazır hale getirmek için yukarıdaki
oluşturduğumuz tabloya göre bir kişinin tüketim miktarı ile tüketeceği
ürünlerin maliyetlerini hesaplayalım.

```{r DataEngineering2, echo=FALSE, message=FALSE, warning=FALSE}

costOfLiving <- filteredDatas %>%
  mutate(
    city = city,
    x1 = x1 * 4,
    x6 = x6 * 4,
    x9 = x9 * 7.5,
    x10 = x10 * 14,
    x11 = x11 * 2.25,
    x12 = x12 * 6,
    x13 = x13 * 0.75,
    x14 = x14 * 4.2,
    x15 = x15 * 4.2,
    x16_17_18 = (x16 + x17 + x18) * 4.2,
    x19_20_21_22 = (x19 + x20 + x21 + x22) * 4.2,
    x23 = x23 * 28,
    x28 = x28 * 60,
    x36 = x36,
    x37 = x37 * 500,
    x38 = x38,
    x39 = x39,
    x41 = x41 * 2,
    x44 = x44,
    x45 = x45,
    x46_47 = (x46 + x47) / 2,
    x48_49_x50_x51 = (x48 + x49 + x50 + x51) / 4,
    x52_53 = (x52 + x53) * 80 / 240
  ) %>%
  select(city, x1, x6, x9, x10, x11, x12, x13, x14, x15, x16_17_18, x19_20_21_22, x23, x28, x36, x37, x38, x39, x41, x44, x45, x46_47, x48_49_x50_x51, x52_53)
```

<br>

```{r echo=FALSE, message=FALSE, warning=FALSE}

library(testthat)

# Test dosyasını çalıştır ve çıktıları yakala
test_output <- capture.output(test_file("Q5_tests_muhammetali_fidan_200401001.R"))

```




